【裁判字號】    92,簡上,113
【裁判日期】    921016
【裁判案由】    損害賠償
【裁判全文】
臺灣桃園地方法院民事判決    九十二年度簡上字第一一三號
    上  訴  人  乙○○
    被  上訴人  甲○○
右當事人間請求損害賠償事件，上訴人對於中華民國九十二年三月二十日臺灣桃園地
方法院中壢簡易庭九十一年度壢簡字第一三九五號第一審判決提起上訴，本院於民國
九十二年十月二日辯論終結，判決如左：
    主      文
原判決關於駁回上訴人後開第二項之訴部分，及訴訟費用之裁判廢棄。
被上訴人應給付上訴人新臺幣壹拾萬仟伍佰捌拾伍元，及自民國九十一年十二月
二十七日起至清償日止，按年息百分之五計算之利息。
上訴人其餘上訴駁回。
第一、二審訴訟費用由被上訴人負擔三分之一，餘由上訴人負擔。
    事      實
甲、上訴人方面：
壹、聲明：
一、原判決廢棄。
二、被上訴人應給付上訴人新臺幣（下同）三十八萬八千二百八十五元，及自起訴狀
    繕本送達被上訴人翌日（即民國九十一年十二月二十七日）起至清償日止，按年
    息百分之五計算之利息。
貳、陳述：除與原判決記載相同者，茲引用之外，補稱：
    被上訴人毀損上訴人出租之門牌號碼：桃園縣平鎮市○○路二六一號房屋（下稱
    系爭房屋）內之設施有：屋頂鋼板、輕鋼架、隔間、實木門、壁紙、輕鋼架燈、
    電表、室內配線、冷熱水管、熱水器、小便斗、馬桶、洗手檯、電動捲門機、遙
    控器等物，均非系爭房屋隔壁鄰居失火時所燒毀，因該火災並未延燒至系爭房屋
    ，上開設備為系爭房屋出租予被上訴人時即已設置之設施，係遭到被上訴人之毀
    損，始需更新而致上訴人共支出三十八萬八千二百八十五元之修繕費用，故上訴
    人爰依侵權行為法律關係，請求被上訴人給付上開金額及自起訴狀繕本送達被上
    訴人翌日（即九十一年十二月二十七日）起至清償日止，按年息百分之五計算之
    利息。
三、證據：除援用第一審所提證據外，補提桃園縣稅捐稽徵處中壢分處函、協議書、
    臺灣桃園地方法院函、房屋稅籍證明書、桃園行政執行處執行案件繳款狀況查詢
    單各一紙、桃園縣稅捐稽徵處中壢分處稅額繳款書、電費單據各二紙（以上均為
    影本）、現場照片十三張為證，並聲請訊問證人尤江山、何光榮、謝清釧、王育
    駿，並聲請調閱本院八十八年度壢簡字第八０四號民事卷宗全部。
乙、被上訴人方面：
一、聲明：求為判決駁回上訴。
二、陳述：除與原判決記載相同者，茲引用之外，補稱：
    對於上訴人所提出之估價單形式上真正並不爭執，但是估價單上所記載之設施，
    其中隔間木板、實木門、壁紙、電表、室內配線、冷熱水管、熱水器、小便斗、
    馬桶、洗手檯等設施是上訴人出租系爭房屋予伊時，就不存在之設施，其餘是原
    本就有設置之設施，但因為隔壁鄰居失火延燒而燒毀，並不可歸責於伊，故上訴
    人向伊請求上開修繕費用並無理由。
    理      由
壹、本件上訴人起訴主張：被上訴人前於八十七年五月二十七日與伊簽訂房屋租賃契
    約，向伊承租系爭房屋，約定每月租金二萬五千元，租期自八十七年五月二十五
    日起至八十八年五月二十五日止，租期屆滿後被上訴人返還系爭房屋，但上訴人
    進入系爭房屋察看後，發現系爭房屋之設施多處有遭被上訴人毀損之情形，經上
    訴人僱請工人估價，修繕費用共計三十八萬八千二百八十五元，上訴人爰依侵權
    行為法律關係，請求被上訴人給付上開金額，及自起訴狀繕本送達被上訴翌日（
    即九十一年十二月二十七日）起至清償日止，按年息百分之五計算之利息等語。
    被上訴人則以：上訴人所提估價單中所記載之設施，其中隔間木板、實木門、壁
    紙、電表、室內配線、冷熱水管、熱水器、小便斗、馬桶、洗手檯等設施是系爭
    房屋於伊承租時，即不存在之設施，有些則是因隔壁鄰居失火延燒燒毀，並不可
    歸責於伊，伊並未毀損系爭房屋中之設施等語，資為抗辯。
貳、本件上訴人主張伊為系爭房屋之所有權人，兩造間訂有系爭租賃契約，而被上訴
    人返還系爭房屋時，就屋頂鋼板、中棟瓦、輕鋼架、輕鋼架燈、電動捲門機、遙
    控器六項設施有發生損害之情形，為兩造所不爭執，堪信為真實。惟被上訴人抗
    辯稱：上開六項設施係因隔壁鄰居失火延燒至系爭房屋所造成，而上訴人所提出
    估價單中所記載之其餘設施則係承租系爭房屋時並不存在之設施等語。按當事人
    主張有利於己之事實者，就其事實有舉證之責任，民事訴訟法第二百七十七條定
    有明文，故系爭房屋於出租前之原狀，及該等設施確係由被上訴人所毀損等事實
    ，應由上訴人負舉證之責。經查：上訴人主張系爭房屋中輕鋼架、木板隔間、壁
    紙三項設施均為系爭房屋出租前原有之設施，並遭被上訴人毀損一節，業據證人
    即修繕系爭房屋之人尤江山證稱：我到現場修繕時，本來就有輕鋼架之設施，但
    是部分已經壞掉，以我的觀察是被人家拆卸毀損的，並不是被火燒掉的，我的估
    價是把壞掉的部分修好的費用等語（見本院九十二年八月一日準備程序筆錄第二
    頁第十九行至第二十行），證人即修繕系爭房屋之人謝清釧證稱：木板隔間及壁
    紙是系爭房屋內本來就有的設備，但是有被人破壞的情形，並不是被火燒掉的等
    語（見本院九十二年七月十一日準備程序筆錄第四頁第六行至第七行）屬實，且
    經本院核閱本院八十九年度簡上字第一五四號民事卷宗中所附現場照片結果：系
    爭房屋雖有部分屋頂及牆面有煙燻黑之情形，但地面上堆置大量之木板、木條及
    破碎之礦纖天花板並無燒灼之痕跡，顯與火災焚燒後之情形有間（見本院八十九
    年度簡上字第一五四號民事卷宗第八十六頁），足見被上訴人抗辯稱：輕鋼架是
    因隔壁鄰居失火燒毀，木板隔間及壁紙是承租時並不存在之設備云云，並不可採
    。另被告承認電動捲門機之遙控器係上訴人出租系爭房屋時已交付之物品，且可
    隨身攜帶，但現已滅失等語，惟抗辯稱：該電動捲門機之遙控器雖然是伊在保管
    ，但是被隔壁失火燒掉了，並非伊毀損該遙控器云云，惟查，觀諸上開現場照片
    可知，系爭房屋僅屋頂及接近屋頂之上方牆面有燻黑之情形，其餘部分則無燻黑
    或燒灼之跡象，足見被上訴人所稱之火災應尚未延燒至系爭房屋，其所稱遙控器
    滅失係因隔壁火災延燒系爭房屋而燒毀云云，顯難予採信，綜上，上訴人主張被
    上訴人毀損輕鋼架、木板隔間、壁紙及遙控器一事，堪信為真實。至於上訴人主
    張被上訴人有毀損屋頂鋼板、中棟瓦、實木門、電表、室內配線、冷熱水管、熱
    水器、小便斗、馬桶、洗手檯、電動鐵捲門等設施，證人即修繕系爭房屋之人王
    育駿證稱：屋頂鋼板及中棟瓦是否被人拆掉才要更新，伊沒有注意看，伊不知是
    否有遭他人毀損，而現場並沒有看到電動捲門機，所以該設施是否被他人毀損伊
    也不知道等語（見本院九十二年八月一日準備程序筆錄第三頁第十八行至第十九
    頁第一行），證人謝清釧證稱：實木門是否為現場原來已有之設備，還是上訴人
    要加裝的，伊已不記得了等語（見本院九十二年七四十一日準備程序筆錄第四頁
    第五行），證人何光榮證稱：輕鋼架燈、電表、室內配線、冷熱水管、熱水器、
    小便斗、馬桶、洗手檯等設施，是伊聽上訴人說要裝這些設施，至於現場原本是
    否有上開設施，是否遭他人毀損，伊都看不出來等語（見本院九十二年七月十一
    日準備程序筆錄第三頁三行至第十行），足見該等證人之證詞均無從證明實木門
    、電表、室內配線、冷熱水管、熱水器、小便斗、馬桶、洗手檯等設施是系爭房
    屋出租予被上訴人時原本即設置之設施，亦無從證明被上訴人有毀損上開設施及
    輕鋼架燈、電動鐵捲門、屋頂鋼板、中棟瓦等設施，故難認上訴人所主張此部分
    之事實係真實，上訴人雖另提出協議書及支票各一紙（均為影本）為證，惟觀諸
    該等證物均未記載系爭房屋於出租予被上訴人時，究竟有何設施，且亦無從據以
    證明被上訴人有毀損前開設施一事，上訴人就此部分之事實，復未能舉證以實其
    說，其此部分之主張，尚屬無據。
參、按承租人應以善良管理人之注意，保管租賃物，承租人違反前項義務，致租賃物
    毀損、滅失者，負損害賠償責任，民法第四百三十二條定有明文，此乃承租人在
    租賃關係存續中所負租賃物之保管義務，若承租人未盡善良管理人注意，亦即自
    己有抽象輕過失，即應負損害賠償責任。本件上訴人所有系爭房屋原設置有輕鋼
    架、木板隔間、壁紙等物，上訴人並將系爭房屋及電動鐵捲門遙控器交付承租人
    即被上訴人使用，嗣後遭毀損及滅失，被上訴人就此部分主張上訴人違反前揭承
    租人保管義務，故意毀損上開租賃物，基於侵權行為法律關係，請求被上訴人應
    負損害賠償之責，洵屬正當。而上訴人主張修繕系爭房屋費用，輕鋼架部分為四
    萬零五百元、木板隔間部分為六萬二千六百十元，壁紙部分為二萬三千四百七十
    五元、遙控器七千元，共計十三萬三千五百八十五元，業據上訴人提出被上訴人
    不爭執真正之估價單影本二紙在卷可稽，被上訴人對此金額復未爭執，故上訴人
    爰依侵權行為法律關係，請求被上訴人給付十三萬三千五百八十五元，及自起訴
    狀繕本送達被上訴人之翌日（即九十一年十二月二十七日）起至清償日止按年息
    百分之五計算之利息，為有理由，應予准許。至於上訴人所主張其餘部分，因未
    能舉證系爭房屋原有該等設施，及該等設施係遭被上訴人毀損等事實，故上訴人
    此部分之主張並無理由，應予駁回。綜上，原審就上開應准許部分，為上訴人敗
    訴之判決，尚有未洽，上訴意旨就此部分求予廢棄改判，為有理由，爰由本院予
    以廢棄改判如主文第二項所示。至上訴人之請求不應准許部分，原判決為上訴人
    敗訴判決，於法並無不合，上訴意旨就此部分求予廢棄改判為無理由，應駁回其
    上訴。
肆、本件事證已臻明確，兩造其餘攻擊防禦方法核與判斷結果不生影響，爰不一一論
    述，併此敘明。
伍、據上論結，本件上訴為一部有理由，一部無理由，依民事訴訟法第四百三十六條
    之一第三項、第四百五十條、第四百四十九條第一項、第七十九條，判決如主文
    。
中      華      民      國    九十二    年      十      月     十六     日
                              臺灣桃園地方法院民事第二庭
~B審判長法官  邱瑞祥
~B      法官  劉佩宜
~B      法官  張明儀
右正本係照原本作成
本判決不得上訴。
中      華      民      國    九十二    年      十      月     十七     日
~B      法院書記官  黃文琪


司法院資訊處製作；財團法人民間司法改革基金會備份。
